【裁判字號】    99,訴,1118
【裁判日期】    990923
【裁判案由】    強盜等
【裁判全文】
臺灣臺南地方法院刑事判決              99年度訴字第1118號
公  訴  人  臺灣臺南地方法院檢察署檢察官
被      告  丙○○
選任辯護人  李宗貴律師
            郭宗塘律師
上列被告因強盜案件，經檢察官提起公訴（99年度偵字第11428
號），本院判決如下：
    主  文
丙○○犯行使變造特種文書罪，處有期徒刑貳月。又犯攜帶兇器
強盜未遂罪，處有期徒刑年捌月。扣案折疊刀壹支、安全帽壹
頂、口罩壹個均沒收。應執行有期徒刑年玖月。扣案折疊刀壹
支、安全帽壹頂、口罩壹個均沒收。
    事  實
一、丙○○為規避查緝，乃基於變造特種文書之犯意，於民國99
    年8月4日凌晨3時許，在臺南縣永康市○○路60巷16號住處
    ，以膠帶黏貼之方式，將其所使用之車號M5J-137號機車之
    車牌變造為「M5U-787」號，並騎乘該懸掛變造之車號M5U-
    787號車牌之機車於道路上而行使之，足以生損害於監理機
    關管理車牌資料之正確性。其後，丙○○騎乘前開機車，並
    戴安全帽、口罩以掩飾長相，於同日凌晨4時50分許，行經
    臺南市○區○○○街12號前時，見乙○○1人獨坐在該處之
    機車上且身旁有包包，竟意圖為自己不法之所有，下車後持
    其所有足以攻擊人身，危及他人身體安全之可供兇器使用之
    折疊刀1支，以強暴方式，自後以左手摀住乙○○之嘴巴，
    並持刀喝令乙○○「不要叫，跟我走」、「不要叫，再叫我
    就刺死你」等語，並作勢要持刀刺向乙○○，至乙○○不能
    抗拒。適乙○○之男友蔡正展返家發現施辰澤自後抱住乙○
    ○，乃上前將施辰澤拉開，並與施辰澤發生拉扯，施辰澤則
    趁隙逃逸而未強盜得逞。嗣於同日凌晨5時10分許，經警據
    報前往臺南市○區○○街37號旁防火巷內查獲丙○○，並扣
    得丙○○所有，供強盜所用之折疊刀1支、安全帽1頂、口罩
    1 個。
二、案經台南市警察局第六分局報告臺灣臺南地方法院檢察署檢
    察官偵查起訴。
    理  由
甲、程序部分
一、按被告之自白非出於強暴、脅迫、利誘、詐欺、疲勞訊問、
    違法羈押或其他不正之方法，且與事實相符者，得為證據。
    刑事訴訟法第156條第1項定有明文。查本件被告於本院行準
    備程序及審理程序時，對於公訴檢察官提出被告於警詢時及
    偵查中之筆錄證據能力均不爭執，亦未抗辯其自白非出於任
    意性，復查無明顯事證足認檢察官及警察機關於製作該等筆
    錄時，有對被告施以法律所禁止之不正方法等情事，應認被
    告之自白均具有任意性，而具有證據能力。
二、次按被告以外之人於審判外之言詞或書面陳述，除法律有規
    定者外，不得作為證據。被告以外之人於審判外之陳述，雖
    不符前四條之規定，而經當事人於審判程序同意作為證據，
    法院審酌該言詞陳述或書面陳述作成時之情況，認為適當者
    ，亦得為證據。當事人、代理人或辯護人於法院調查證據時
    ，知有第159條第1項不得為證據之情形，而未於言詞辯論終
    結前聲明異議者，視為有前項之同意。刑事訴訟法第159條
    第1項、第159條之5分別定有明文。經查，證人乙○○、蔡
    正展於警詢時之言詞陳述，均係被告以外之人於審判外所為
    之言詞陳述，核其性質屬傳聞證據，依刑事訴訟法第159條
    第1項規定，本不具證據能力。惟查，被告及辯護人對於公
    訴檢察官於審判程序中提出證人乙○○、蔡正展於警詢時之
    筆錄，均表示無意見語，亦未於言詞辯論終結前聲明異議，
    本院審酌渠等陳述時之客觀情狀，既無受違法詢問或影響證
    人陳述任意性等不適當之情況發生，其證述內容又與本件事
    實有相當之關聯性，復查無其他情節重大或使證人陳述可信
    度明顯過低之情事，依據前述刑事訴訟法第159條之5規定，
    證人乙○○、蔡正展於警詢時所為之言詞陳述自亦有證據能
    力。另證人乙○○、蔡正展於偵查中具結後所為之證述係被
    告以外之人於偵查中向檢察官所為之陳述，且查無顯有不可
    信之情況存在依刑事訴訟法第159條之1規定，亦得為證據。
三、末查，前開車牌照片2張均係以機械（照相機）方式所留存
    之影像；而扣案之折疊刀1支、安全帽1頂、口罩1 個，則係
    被告犯本件加重強盜犯行所使用之物，均非依憑人之記憶再
    加以轉述而得，是以上開各物證均非供述證據，殊無傳聞證
    據排除法則之適用，復無證據證明係公務員違背法定程序或
    經偽造、變造所取得，而上開物證又與本件事實具有相當之
    關聯性，應認均有證據能力。
乙、實體部分
一、上開犯罪事實業據被告丙○○於偵審中均坦承不諱，核與證
    人乙○○、蔡正展於警詢及偵查中所述情節相符，並有前開
    車牌照片2張附卷可稽；折疊刀1支、安全帽1頂、口罩1個扣
    案可證。被告自白應與事實相符而可採信。本案事證明確，
    被告加重強盜未遂犯行堪以認定。
二、查扣案之折疊刀為金屬刀械，客觀上足以攻擊人身，危及人
    身體安全，可供兇器使用。被告持以強盜被害人財物未遂，
    核其所為，係犯強盜未遂罪而有刑法第321條第1項第3款之
    情形，應依同法第330條第2項論處。被告已著手於犯罪行為
    之實行而不遂，為未遂犯，依刑法第25條第2項規定減輕其
    刑。另被告變造前開機車車牌並行使，核其所為，係犯刑法
    第216條、第212條行使變造特種文書罪。被告變造特種文書
    後，復持以行使，其變造之低度行為為行使之高度行為吸收
    ，不另論罪。又被告所犯上開加種強盜未遂及行使變造特種
    文書2罪間，犯意各別，行為互異，應予以分論併罰。爰審
    酌被告並無刑案前科紀錄，為規避查緝而變造車牌，及以膠
    帶黏貼之方式作為變造方法，並未嚴重改變車號結構；不思
    以正途取利，竟於深夜恣意強盜女子財物，危害社會治安，
    且造成被害人內心之恐懼，及被告犯後坦承犯行並並當庭向
    被害人乙○○道歉，被害人乙○○亦接受被告道歉（有和解
    書1紙附卷）等一切情狀，分別量處如主文所示之刑，並定
    其應執行刑，以示懲儆。
三、扣案之折疊刀1支、安全帽1頂、口罩1個，係被告所有，供
    強盜所用之物，業據被告於警詢（警卷第3頁）、偵查（偵
    查卷第11頁）中供明在卷，應依刑法第38條第1項第2款規定
    宣告沒收。
丙、據上論斷，應依刑事訴訟法第299條第1項前段，刑法第216
    條、第212條、第330條第2項、第25條、第51條第5款、第38
    條第1項第2款，判決如主文。
本案經檢察官甲○○到庭執行職務。
中    華    民    國    99    年    9     月    23    日
                    刑事第五庭審判長法  官  鄭文祺
                                    法  官  陳振謙
                                    法  官  張銘晃
以上正本證明與原本無異。
如不服本判決應於收受本判決後10日內向本院提出上訴書狀，並
應敘述具體理由。其未敘述上訴理由者，應於上訴期間屆滿後20
日內向本院補提理由書狀（均須按他造當事人之人數附繕本）「
切勿逕送上級法院」。
                                    書記官  莊文茹
中    華    民    國    99    年    9     月    23    日
附錄本案論罪科刑法條全文：
中華民國刑法第212條
偽造、變造護照、旅券、免許證、特許證及關於品行、能力服務
或其他相類之證書、介紹書，足以生損害於公眾或他人者，處1
年以下有期徒刑、拘役或3百元以下罰金。
中華民國刑法第216條
行使第 210 條至第 215 條之文書者，依偽造、變造文書或登載
不實事項或使登載不實事項之規定處斷。
刑法第330條第1項
犯強盜罪而有第三百二十一條第一項各款情形之一者，處七年以
上有期徒刑。
刑法第321條第1項第3款
犯竊盜罪而有左列情形之一者，處六月以上、五年以下有期徒刑
：
三  攜帶兇器而犯之者。

司法院資訊處製作；財團法人民間司法改革基金會備份。
